【裁判字號】    98,交聲,657
【裁判日期】    981116
【裁判案由】    違反道路交通管理處罰條例聲明異議
【裁判全文】
臺灣新竹地方法院交通事件裁定          98年度交聲字第657號
移送機關    交通部公路總局新竹區監理所新竹市監理站
異  議  人
即受處分人  甲○○
上列異議人即受處分人因違反道路交通管理處罰條例案件，對於
交通部公路總局新竹區監理所新竹市監理站民國98年9 月4 日竹
監新四字第裁51-ZGB084161號違反道路交通管理事件裁決處分聲
明異議，本院裁定如下：
    主  文
原處分撤銷。
    理  由
一、原處分意旨略以：女皇實業有限公司所有車牌號碼JG-5613
    號自用小客車，於民國98年6 月1 日上午9 時58分許，行經
    國道3 號南向241.6 公里，以時速126 公里超速行駛（該處
    限速110 公里），經國道公路警察局第7 警察隊名間分隊執
    勤警員曾為甫使用雷射測距測速器測得超速行駛，而依法掣
    發內政部警政署國道公路警察局公警局交字第ZGB084161 號
    逕行舉發汽車所有人即女皇實業有限公司。嗣汽車所有人於
    前揭通知單上所載應到案日期前申訴並陳明駕駛人為甲○○
    ，經交通部公路總局新竹區監理所新竹市監理站函請舉發單
    位調查結果，認為駕駛人駕駛上揭自小客車有前開違規行為
    ，原處分機關於98年9 月4 日依道路交通管理處罰條例第33
    條第1 項第1 款、第63條第1 項第1 款（原裁決書漏載）及
    道路交通管理事件統一裁罰基準表之規定，以竹監新四字第
    裁51-ZGB084161號違反道路交通管理事件裁決書裁處駕駛人
    甲○○罰鍰新臺幣（下同）3,000 元，並記違規點數1 點。
二、聲明異議意旨略以：異議人所駕駛車輛並無違規超速，應是
    旁邊其他車子超速，舉發照片只提供異議人車頭照片，但未
    有前後及右邊路況照片，顯有意切除掉，只剩下本車車頭照
    片，爰依法聲明異議等語。
三、按「行為人有違反道路交通管理處罰條例之情形者，應填製
    舉發違反道路交通管理事件通知單（以下簡稱通知單），並
    於被通知人欄予以勾記，逕行舉發者，應按已查明之資料填
    註車牌號碼、車輛種類、車主姓名及地址，並於通知單上方
    空白處加註逕行舉發之文字後，由舉發機關送達被通知人」
    ；「本條例之處罰，受舉發違反道路交通管理事件之被通知
    人，認為受舉發之違規行為應歸責他人者，應於通知單記載
    之應到案日期前，檢附相關證據及足資辨識、通知應歸責人
    之證明文件，向處罰機關告知應歸責人，處罰機關應即另行
    通知應歸責人到案依法處理。逾期未依規定辦理者，仍依本
    條例各該違反條款規定處罰」；「違反道路交通管理事件，
    行為人認為舉發之事實與違規情形相符者，得於接獲通知單
    後，親自或委託他人持該通知單，不經裁決向指定之處所，
    逕依裁罰基準執行並繳納罰鍰結案」；「本條例所定罰鍰之
    處罰，受處罰人接獲違反道路交通管理事件通知單後，於15
    日內得不經裁決，逕依第92條第3 項之罰鍰基準規定，向指
    定之處所繳納結案；不服舉發事實者，應於15日內，向處罰
    機關陳述意見；其不依通知所定期限前往指定處所聽候裁決
    ，且未依規定期限繳納罰鍰結案或向處罰機關陳述意見者，
    處罰機關得逕行裁決之」。違反道路交通管理事件統一裁罰
    基準及處理細則第11條第1 項第4 款、第36條、第48條第1
    項、道路交通管理處罰條例第9 條第1 項分別定有明文。準
    此，逕行舉發案件，應由舉發機關依行政程序法之規定，將
    通知單送達被通知人，經合法送達後，若被通知人未依規定
    到案聽候裁決，且未依規定自動繳納罰鍰或陳述意見，處罰
    機關方能逕予裁決，如未將通知單合法送達被通知人而逕行
    裁決，即與前開規定不符，其裁決程序自有瑕疵。
四、經查，本件異議人即受處分人甲○○於上開時間，駕駛女皇
    實業有限公司所有之車號JG-5613 號自用小客車，行經國道
    3 號南向241.6 公里處，以時速126 公里超速行駛（該處限
    速110 公里），經國道公路警察局第7 警察隊名間分隊填製
    以女皇實業有限公司為被通知人之舉發違反道路交通管理事
    件通知單而逕行舉發，並於98年6 月29日將該舉發通知單寄
    予女皇實業有限公司收受，女皇實業有限公司於98年7 月21
    日向原處分機關申報上開車輛於前揭時、地係由異議人駕駛
    ，舉發機關及原處分機關均未填製以異議人為被通知人之舉
    發通知單，並將該舉發通知單送達異議人，原處分機關即逕
    行於98年9 月4 日開立本件裁決書，以異議人駕車行經國道
    3 號南向241.6 公里處，以時速126 公里超速行駛（該處限
    速110 公里），違反道路交通管理處罰條例第33條第1 項第
    1 款、第63條第1 項第1 款（原裁決書漏載）為由，裁處異
    議人罰鍰3,000 元，並記違規點數1 點之事實，有內政部警
    政署國道公路警察局公警局交字第ZGB084161 號舉發通知單
    、中華郵政股份有限公司網路郵局掛號查詢單1 紙、本院電
    話紀錄表、交通部公路總局新竹區監理所新竹市監理站竹監
    新四字第裁51-ZGB084161號裁決書、採證照片在卷可稽（見
    本院卷第24頁、第28頁至第30頁、第13頁、第11頁）。從而
    ，女皇實業有限公司申報異議人為實際駕駛人後，本件舉發
    機關或原處分機關既未填製以異議人為被通知人之舉發違反
    道路交通管理事件通知單，並將該通知單送達異議人，異議
    人即無即時逕繳最低罰鍰或陳述意見之機會，原處分機關於
    此情形下逕行裁決，揆諸前開規定，尚有未洽，原處分應予
    撤銷，另由原處分機關更為適法之處理。
據上論斷，應依道路交通案件處理辦法第20條前段，裁定如主文
。
中    華    民    國    98    年    11    月    16    日
                  交通法庭  法  官  朱美璘
以上正本證明與原本無異。
如不服本裁定，應於裁定送達後5日內向本院提出抗告狀。
中    華    民    國    98    年    11    月    16    日
                            書記官  楊嘉惠

司法院資訊處製作；財團法人民間司法改革基金會備份。
